【裁判字號】    98,訴,195
【裁判日期】    980618
【裁判案由】    有關交通事務
【裁判全文】
臺北高等行政法院裁定
                                       98年度訴字第195號
原      告  甲○○
被      告  臺北市交通管制工程處
代  表  人  乙○○處長）住同.
上列當事人間因有關交通事務事件，原告不服台北市政府中華民
國97年12月8 日府訴字第09770182800 號訴願決定，提起行政訴
訟。本院裁定如下：
    主  文
原告之訴駁回。
訴訟費用由原告負擔。
    理  由
一、按行政訴訟法第107 條第1 項第10款規定：「原告之訴，有
    下列各款情形之一者，行政法院應以裁定駁回之。但其情形
    可以補正者，審判長應定期間先命補正：…十、起訴不合程
    式或不備其他要件者。」；又行政機關所為單純事實敘述（
    或事實通知）或理由說明之復函，人民既不因該復函之敘述
    或說明而生任何法律上之不利效果者，自非行政處分，人民
    若對之提起訴訟，法院應依行政訴訟法第107 條第1 項第10
    款規定駁回其訴。
二、原告起訴主張：被告不當限制臺北市○○○道三、四段行車
    時速為40公里，因為即使不加油也會超速；該路段限速不當
    導致司機超越雙黃線，而標線中間又設分隔島柱子，如果一
    部車出問題，雙向交通就大亂，故此分隔島設置不當；規定
    山區道路開頭燈並無必要，當有霧時開燈即可；另該路段「
    前有測速照相」之標誌，其中有些是假的，還能放置嗎？上
    開有關標誌、標線、號誌設置均屬一般處分，其設置損害原
    告，而上開各項設施均為被告民國91年10月17日北市交工設
    字第09133042700號函認為正當，原告不服該函而提起訴願
    ，經臺北市政府97年12月8 日府訴字第09770182800 號為不
    受理決定，因認該訴願決定不受理違誤，爰提起本件行政訴
    訟請求撤銷該訴願決定云云。
三、被告則以：臺北市○○○道為市區通往陽明山地區○○○道
    路，因道路曲折、坡度過大且曾多次發生交通事故，為改善
    仰德大道行車安全，考量仰德大道線型受限於山區因素彎繞
    曲折、路寬僅雙向各佈設一車道，汽、機車混流情形嚴重，
    該路段沿線雖已設置相關安全設施及警告標誌，惟仍持續不
    斷發生意外死傷等交通事故，且車速過快似不易掌控行車突
    發狀況，為維行車安全，而規劃仰德大道之速限為時速40公
    里，並於沿線設置速限40公里標誌並於本處網站上公告。該
    等限速標誌之設置，係基於公共安全針對不特定對象予以限
    制之公法行為，尚不得為訴願之標的。另軟質桿、山區開頭
    燈及「前有測速照相」標誌等，與本案速限尚無關聯等語，
    資為抗辯。
四、經查：
  (一)本件訴訟標的為被告91年10月17日北市交工設字第09133042
    700 號函，此觀原告97年10月2 日訴願書即明。該函係被告
    回函予訴外人楊珠鳳，其內容為「說明：二、本市○○○道
    為市區通往陽明山地區○○○道路，因該道路受限於山區因
    素彎繞曲折、且坡度過大且曾多次發生肇事，該路段為本市
    ○○○路段之一。為改善仰德大道行車安全，本處除加強相
    關交通標誌標線外並已增強彎道安全措施，另為避免駕駛人
    因車速過快引起肇事事故，經檢討將仰德大道之行車速限調
    降為40公里，其中部分彎道路段因轉彎半徑較小則限速為30
    公里。」等語，其對原告並不發生任何法律效果，亦無損害
    其權利及法律上利益，核屬觀念通知，原告對其提起行政訴
    訟，於法不合。
  (二)原告對於系爭函示已於95年12月5 日提起訴願，經臺北市政
    府訴願決定不受理，有96年2 月15日府訴字第09670047800
    號訴願決定書在卷可憑（見臺北市政府訴願卷96年度，案次
    號：810-017 ），原告對該訴願並未提起行政訴訟，反而於
    97年10月2 日再度提起訴願救濟，而訴願機關以重複提起訴
    願為由而為不受理決定，該決定並無不法。且原告經臺北市
    政府以96年2 月15日府訴字第09670047800 號訴願決定不受
    理，縱本件原告係就96年2 月15日府訴字第09670047800 號
    訴願決定提起行政訴訟，亦早逾越訴願法第90條之規定於2
    個月內提起行政訴訟救濟之期間，則原告起訴之程序不合法
    。至於原告主張應撤銷臺北市○○○道上限速40公里、山區
    全天候應開頭燈、測速照相、前有測速照相等標誌及分隔島
    上反光柱等節，並非屬本件訴訟標的，非本件審理範圍，且
    業經原決定機關臺北市訴願審議委員會「以97年12月3 日北
    市訴（和）字第0970854420號函移被告機關卓處逕復。」（
    見原決定書第2 頁三），併予敘明。
五、綜上，被告91年10月17日北市交工設字第09133042700 號函
    既均非行政處分，且原告已重複提起訴願，訴願機關為不受
    理之決定，並無不合。原告復對之提起本件行政訴訟，其起
    訴難認為合法，應予駁回。
六、依行政訴訟法第107 條第1 項第10款、第104 條，民事訴訟
    法第95條、第78條，裁定如主文。
中    華    民    國    98    年     6   月     18    日
                     臺北高等行政法院第四庭
                               審判長法  官   鄭  小  康
                                     法  官   李  玉  卿
                                     法  官   林  妙  黛
上為正本係照原本作成。
如不服本裁定，應於送達後10日內向本院提出抗告狀（須按他造
人數附繕本）。
中    華    民    國    98    年     6   月     18    日
                                     書記官   蔡  逸  萱


司法院資訊處製作；財團法人民間司法改革基金會備份。
